臺灣士林地方法院刑事判決
111年度審易字第268號
公  訴  人  臺灣士林地方檢察署檢察官
被      告  黃坤森



上列被告因竊盜案件，經檢察官提起公訴（110年度偵字第22824
號），被告於本院準備程序時就被訴事實為有罪陳述，經本院裁
定改行簡式審判程序審理，並判決如下：
    主  文
乙○○犯侵入有人居住之建築物竊盜罪，累犯，處有期徒刑捌月。
未扣案之犯罪所得新臺幣柒仟元沒收，於全部或一部不能沒收或
不宜執行沒收時，追徵其價額。
    事實及理由
一、本案被告乙○○所犯者為死刑、無期徒刑、最輕本刑為3年以
    上有期徒刑以外之罪，且非高等法院管轄之第一審案件，而
    被告於本院準備程序時就被訴事實為有罪之陳述，經告知簡
    式審判程序之旨，並聽取被告及檢察官之意見後，本院裁定
    改行簡式審判程序。又依刑事訴訟法第273條之2、同法第15
    9條第2項之規定，簡式審判程序不適用傳聞法則有關限制證
    據能力之相關規定，合先敘明。
二、本案犯罪事實及證據，除均引用檢察官起訴書之記載（如附
    件）外，另補充如下：
　㈠事實部分：起訴書犯罪事實欄第11行至第13行所載「趁住院
    病患丙○○父親所有，置放於該病房內背包無人看管之際，徒
    手竊取置於背包內現金新臺幣（下同）7,000元」應更正並
    補充為「趁病患家屬丙○○置放於該病房內之背包無人看管之
    際，徒手竊取丙○○代住院之父親保管、置於背包內之現金新
    臺幣（下同）7,000元」。
　㈡證據部分：補充被告乙○○於本院民國111年3月15日準備程序
    及審理時所為之自白。
三、論罪科刑
  ㈠按醫院為住院及急診病人居住或使用之處所，且均有住院醫
    師值班，以照顧住院及急診之病人。而醫院病房除房門外，
    醫院尚針對個別病床設有布簾，提供病人及其家屬私人使用
    之空間，各病人在住院期間，即取得該特定空間之使用權，
    並享有管領支配力，顯見病患在住院期間，仍有居住安寧不
    受他人任意侵擾之權。從而醫院病房既係病人接受醫療及休
    養生息之處所，病人住院期間，病房即為其生活起居之場域
    ，各有其監督權，除負責診治之醫生及護理人員在醫療必要
    之範圍內，得進出病房外，尚非他人所得隨意出入，自不屬
    於公共場所或公眾得出入之場所。是醫院病房難謂非刑法加
    重竊盜罪所稱之有人居住之建築物，倘乘隙侵入醫院病房內
    行竊，自已構成刑法侵入有人居住之建築物竊盜罪（最高法
    院101年度台非字第140號判決意旨參照）。查被告乙○○擅入
    前開病房竊取財物，已影響被害人丙○○及其父親之生活起居
    安寧、人身及財產安全之法益保護，是核被告所為，係犯刑
    法第321條第1項第1款侵入有人居住建築物竊盜罪。
  ㈡被告有如起訴書犯罪事實欄所載前案科刑及執行情形，有臺
    灣高等法院被告前案紀錄表在卷可憑，是其受有期徒刑之執
    行完畢後，5年內故意再犯本件有期徒刑以上之罪，為累犯
    。本院審酌構成累犯事由之案件與本案竊盜犯行之罪質不同
    ，犯罪手段、動機及侵害法益種類亦屬有別，難認被告就本
    案犯行具有特別惡性或刑罰反應力顯然薄弱之情，參酌司法
    院釋字第775號解釋意旨，本院認尚無加重其法定最低度刑
    之必要，爰僅加重其法定最高度刑，以符罪刑相當原則及比
    例原則。
　㈢爰審酌被告正值青壯，不思依循正當途徑獲取所需，冀望不
    勞而獲，雖多次因竊盜案件經法院判處罪刑確定，仍再為本
    案加重竊盜犯行，顯然欠缺尊重他人財產權之觀念，嚴重危
    害社會治安，實應予嚴懲，兼衡被告坦承犯行之犯後態度、
    犯罪動機、手段、竊得財物價值、迄未賠償被害人之損失等
    情，暨被告自陳高中肄業之教育智識程度、未婚、無業之家
    庭生活經濟狀況等一切情狀，量處如主文所示之刑。
四、按犯罪所得，屬於犯罪行為人者，沒收之；於全部或一部不
    能沒收或不宜執行沒收時，追徵其價額，刑法第38條之1第1
     項前段、第3項分別定有明文。被告乙○○竊得被害人丙○○保
    管之現金新臺幣7,000元，為其犯罪所得，雖未扣案，然未
    實際發還被害人，復查無過苛調節之情形，應依刑法第38條
    之1第1項前段、第3項之規定宣告沒收，並於全部或一部不
    能沒收或不宜執行沒收時，追徵其價額。
據上論斷，應依刑事訴訟法第273條之1第1項、第299條第1項前
段、第310條之2、第454條第2項，刑法第321條第1項第1款、第4
7條第1項、第38條之1第1項前段、第3項，刑法施行法第1條之1
第1項，判決如主文。
本案經檢察官甲○○提起公訴，檢察官張尹敏到庭執行職務。
中　　華　　民　　國　　111　 年　　3 　　月　　31　　日
                  刑事第九庭法  官  蘇怡文
以上正本證明與原本無異。
因疫情而遲誤不變期間，得向法院聲請回復原狀。
如不服本判決應於收受送達後20日內向本院提出上訴書狀，並應
敘述具體理由。其未敘述上訴理由者，應於上訴期間屆滿後20日
內向本院補提理由書（均須按他造當事人之人數附繕本）「切勿
逕送上級法院」。
                           書記官  林孟君  
中　　華　　民　　國　　111 　年　　3 　　月　　31　　日
附錄本案論罪科刑法條全文：
中華民國刑法第321條
犯前條第1項、第2項之罪而有下列情形之一者，處6月以上5年以
下有期徒刑，得併科50萬元以下罰金：
一、侵入住宅或有人居住之建築物、船艦或隱匿其內而犯之。
二、毀越門窗、牆垣或其他安全設備而犯之。
三、攜帶兇器而犯之。
四、結夥三人以上而犯之。
五、乘火災、水災或其他災害之際而犯之。
六、在車站、港埠、航空站或其他供水、陸、空公眾運輸之舟、
    車、航空機內而犯之。
前項之未遂犯罰之。

附件：
臺灣士林地方檢察署檢察官起訴書
                                    110年度偵字第22824號
　　被　　　告　乙○○　男　29歲（民國00年0月00日生）
　　　　　　　　　　　　住○○市○○區○○街00號3樓
                        （現另案於法務部○○○○○○○執                          行中）
　　　　　　　　　　　　國民身分證統一編號：Z000000000號
上列被告因竊盜案件，已經偵查終結，認應提起公訴，茲將犯罪
事實及證據並所犯法條分敘如下：
　　　　犯罪事實
一、乙○○前因妨害性自主案件，經臺灣臺北地方法院以103年度
    侵訴字第37號判決判處有期徒刑3年2月確定；又因毀損、偽
    證等案件，經臺灣新北地方法院以104年度簡字第153號、10
    4年度審簡字第633號判決分別判處有期徒刑4月、4月確定，
    上開案件經定應執行有期徒刑3年7月確定，於民國107年8月
    13日縮刑期滿執行完畢；復因傷害案件，經臺灣新北地方法
    院以109年度簡字第1412號判決判處有期徒刑2月確定，於10
    9年7月28日易科罰金執行完畢。詎其猶不知悔改，意圖為自
    己不法所有，基於竊盜之犯意，於109年12月18日3時58分許
    ，侵入新北市○○區○○路00號馬偕紀念醫院淡水院區8樓1084A
    病房內，趁住院病患丙○○父親所有，置放於該病房內背包無
    人看管之際，徒手竊取置於背包內現金新臺幣（下同）7,00
    0元，得手後騎乘乙○○父親所有之車牌號碼000-000號普通重
    型機車離去。嗣丙○○發現遭竊報警處理，經警調閱監視器錄
    影畫面，始查知上情。
二、案經新北市政府警察局淡水分局報告偵辦。
　　　　證據並所犯法條
一、證據清單與待證事實：
編號 證據名稱 待證事實 1 被告乙○○於警詢及偵查中之自白 被告坦承於前揭時、地，侵入上開地點竊取背包內財物之事實。 2 證人即被害人丙○○於警詢中之指訴 證明被告於前揭時、地，竊取被害人丙○○父親背包內財物之事實。 3 證人即被告父親黃建華於警詢中之證述 證明被告有於上開時間至上開地點，並騎乘證人黃建華所有之車牌號碼000-000號普通重型機車離開醫院之事實。 4 監視器錄影光碟1片、馬偕紀念醫院淡水院區電梯及病房走廊監視器翻拍照片6張、路口監視器翻拍照片3張 證明被告有於上開時間至上開地點，並騎乘證人黃建華所有之車牌號碼000-000號普通重型機車離開醫院之事實。 
二、核被告乙○○所為，係犯刑法第321條第1項第1款之加重竊盜
    罪嫌。又被告曾受如犯罪事實欄所載之徒刑執行完畢，此有
    刑案資料查註紀錄表1份在卷足憑，其於5年內故意再犯本件
    有期徒刑以上之罪，為累犯，請各依刑法第47條第1項規定
    加重其刑。至被告上開犯罪所得，請依刑法第38條之1第1項
    宣告沒收，如於全部或一部不能沒收時，併請依同條第3項
    追徵其價額。
三、另告訴暨報告意旨認被告乙○○係涉犯刑法第320條第1項之竊
    盜罪嫌惟查：按醫院為住院及急診病人居住或使用之處所，
    且均有住院醫師值班，以照顧住院及急診之病人。而醫院病
    房除房門外，醫院尚針對個別病床設有布簾，提供病人及其
    家屬私人使用之空間，各病人在住院期間，即取得該特定空
    間之使用權，並享有管領支配力，顯見病患在住院期間，仍有
    居住安寧不受他人任意侵擾之權。從而醫院病房既係病人接受
    醫療及休養生息之處所，病人住院期間，病房即為其生活起
    居之場域，各有其監督權，除負責診治之醫生及護理人員在
    醫療必要之範圍內，得進出病房外，尚非他人所得隨意出入
    ，自不屬於公共場所或公眾得出入之場所。是醫院病房難謂
    非刑法加重竊盜罪所稱之有人居住之建築物，倘乘隙侵入醫
    院病房內行竊，自已構成刑法侵入有人居住之建築物竊盜罪
    ，最高法院101年度台非字第140號判決意旨參照。是告訴及報
    告意旨容有誤會，附此敘明。
四、依刑事訴訟法第251條第1項提起公訴。
　　此　致
臺灣士林地方法院
中　　華　　民　　國　 111　　年　　1 　　月　　19　　日
　　　　　　　　　　　　　　　檢　察　官　甲○○
本件正本證明與原本無異
中　　華　　民　　國　 111　　年　　2 　　月　　5 　　日
　　　　　　　　　　　　　　　書　記　官　沈冠宇
附錄本案所犯法條全文
中華民國刑法第321條第1項第1款
犯前條第 1 項、第 2 項之罪而有下列情形之一者，處 6 月以
上 5 年以下有期徒刑，得併科 50 萬元以下罰金：
一、侵入住宅或有人居住之建築物、船艦或隱匿其內而犯之。